【裁判字號】    88,自,117
【裁判日期】    890216
【裁判案由】    詐欺
【裁判全文】
臺灣屏東地方法院刑事判決                          八十八年度自字第一一七號
    自  訴  人  甲○○
    被      告  丙○○
    被      告  丁○○
右列被告因詐欺案件，經自訴人提起自訴，本院判決如左：
    主  文
丙○○、丁○○無罪。
    理  由
一、自訴意旨略以：被告丙○○係昇闊豐企業股份有限公司（下簡稱昇闊豐公司）之
    負責人，公司地址設於屏東縣麟洛鄉○○路一四號，另被告丁○○原名陳文展，
    於民國（下同）八十八年八月十七日改名為丁○○。丙○○為丁○○之父，昇闊
    豐公司係於七十六年五月一日由丙○○設立，八十一年三月二十八日曾經辦理公
    司變更登記，八十二年三月三十一日辦理停業登記。緣於八十六年九月間，被告
    二人明知該公司經營不善，早己辦理停業在案，詎二被告竟隱匿上情，共同委由
    乙○○（為丙○○之子，丁○○之兄，自訴人之大學同學）向自訴人詐稱：該公
    司因營業週轉需要，請求自訴人同意調借新台幣（下同）二十五萬元，近日將有
    營業帳款收入，可即全額清償，且乙○○適於八十六年八月間自美返台，自訴人
    不虞有他，相信該公司仍在營業中，有營業收入可償付，遂陷於錯誤，即於八十
    六年九月三十日由台北安泰銀行松江分行向設於高雄中小企業銀行屏東分行戶名
    「昇闊豐企業股份有限公司」，帳號00000000000000之帳戶，匯
    入二十五萬元，並無任何利息之約定。詎被告二人取得上開借款後，未依約清償
    ，八十七年四月，自訴人向本院以陳文展為該昇闊豐公司之代定代理人名義，聲
    請發支付命令，陳文展即向本院提出異議，直至八十八年十月自訴人進行查證，
    始發現被告二人利用停業公司名義以遂行詐欺取財，因認被告涉犯刑法第三百三
    十九條第一項詐欺得取財罪云云。
二、按刑事訴訟法上所謂認定犯罪事實之證據，係指足以認定被告確有犯罪行為之積
    極證據而言，該項證據自須適合於被告犯罪事實之認定，始得採為斷罪資料。又
    事實之認定，應憑證據，如未能發現相當證據，或證據不足以證明，自不能以推
    測或擬制之方法，以為裁判基礎（最高法院二十九年上字第三一０五、四十年台
    上字第八六號判例參照）。又按不能證明被告犯罪或其行為不罰者，應諭知無罪
    之判決，刑事訴訟法第三百零一條第一項定有明文。
三、本件自訴人認被告二人涉有前揭詐欺取財犯嫌，無非以昇闊豐公司己停業，無週
    轉能力，猶委託第三人乙○○利用同學之誼，向自訴人借得二十五萬元後，並言
    明該公司即將有營業款收入可清償，惟未依約清償，經自訴人查證結果始知該公
    司早己停業，無營業款收入可供清償，並提出戶籍謄本、公司登記基本資料、乙○○傳真紙、安泰銀行匯款委託書、本院支付命令相關資料等，為其論罪之依據
    。訊據被告丙○○、丁○○坦承自訴人曾於八十六年九月三十日匯款二十五萬元
    入昇闊豐公司之帳戶，惟否認有詐欺之故意，陳慶豐具狀辯稱：該昇闊豐公司因
    丙○○年事歷高，公司之營運早己交由伊管理，該公司自八十二年年至今，未曾
    辦理停業，於八十六年九月間，因公司週轉需要，乃向伊大哥乙○○借款，不知
    乙○○另向自訴人借得，伊不識自訴人，直至八十七年初，經自訴人告知，始知
    其情，並願分期清償，當時己陸續清償六萬元，及乙○○亦清償五萬元，合計己
    清償十一萬元，於八十七年六至八月間，自訴人曾至被告宅，要求被告開立一張
    十四萬元之商業本票，並承諾可分期清償，且不以該本票向法院請求給付，被告
    信以為真，乃交付之，嗣自訴人即持該本票向法院聲請發支付命令，被告乃提出
    異議，因景氣不佳，昇闊豐公司營運不良，致未能早日清償，被告實無詐欺之意
    等語。
四、經查：被告所辯昇闊豐公司自八十二年迄今仍續營業之事實，業據其提出八十五
    年一、二月至八十八年九、十月之營業人銷售額與稅額申報書在卷可參，足證自
    訴人所述該公司早己停業，無營運之事實不符。次查：該二被告與自訴人互不相
    識，當時係被告丁○○向其兄乙○○借錢以供該昇闊豐公司週轉，而乙○○乃在
    台北向自訴人借款，自訴人願出借該二十五萬元，純係因自訴人與乙○○有大學
    同窗之誼，並非與二被告熟識，此己據自訴人於自訴狀中述明，足見該借款契約
    非二被告與自訴人所訂，自訴人僅聽從乙○○之囑託，將該款項匯入昇闊豐公司
    在高雄中小企業銀行屏東分行之帳戶，是本件借款之人並非二被告，難認彼等有
    何施詐術可言。再本件被告等經自訴人告知借款之事後，己陸續清償部分款項，
    自訴前己清償十一萬元，於自訴審理中又清償二萬元，此己據自訴人之代理中當
    庭坦承，餘款如何方式清償雙方正協調中。據上所論，難認本件被告二人有何意
    圖為自己不法之所有，而施用詐術使自訴人為財產之給付，此案應純屬民事糾葛
    。此外，復查無其他積極證據足資證明被告二人犯罪，揆諸前揭說明，自應為二
    被告無罪之諭知。據上論斷，應依刑事訴訟法第三百零一條第一項，判決如主文
    。
中      華      民      國      八十九      年      二    月    十六    日
                                      臺灣屏東地方法院刑事第二庭
                                          法  官    夏金郎
右正本證明與原本無異。
對於本判決如有不服應於收受送達後十日內向本院提出上訴書狀上訴於台灣高等法院
高雄分院並按他造當事人之人數附具繕本。
                                          書記官   謝博興
中      華      民      國      八十九      年      二    月十六    日


司法院資訊處製作；財團法人民間司法改革基金會備份。
